臺灣彰化地方法院民事判決　九十一年度訴字第一一二九號
　　原　　　告　甲○○
　　　　　　　　丙○○
　　　　　　　　戊○○
　　兼右二人
　　訴訟代理人　乙○○○
　　原　　　告　丁○○
　　被　　　告　己○○
右當事人間因請求侵權行為損害賠償事件，經本院刑事庭裁定移送（九十一年附民緝
字第五號），本院於民國九十三年五月二十一日言詞辯論終結，判決如左：
    主      文
被告應分別給付原告甲○○新台幣參萬元、原告乙○○○新台幣伍拾肆萬肆仟元、原
告丙○○新台幣壹拾壹萬元、原告戊○○新台幣貳拾參萬元、原告丁○○新台幣壹拾
壹萬伍仟元及均自民國九十一年九月五日起至清償日止，按週年利率百分之五計算之
利息。
原告甲○○其餘之訴駁回。
訴訟費用由被告負擔三分之二，餘由原告甲○○負擔。
本判決第一項於原告甲○○、乙○○○、丙○○、戊○○、丁○○各以新台幣壹萬元
、新台幣壹拾捌萬貳仟元、新台幣肆萬元、新台幣捌萬元、新台幣肆萬元為被告供擔
保後，得假執行。
原告甲○○其餘假執行之聲請駁回。
    事      實
甲、原告方面：
  一、聲明：
    (一)被告應給付原告甲○○新台幣（下同）六十萬元、原告乙○○○五十四萬四千
      元、原告丙○○十一萬元、原告戊○○二十三萬元、原告丁○○十一萬五千元
      及均自刑事附帶民事起訴狀繕本送達翌日起至清償日止，按週年利率百分之五
      計算之利息。
    (二)原告均願供擔保，請准宣告假執行。
  二、陳述：
    (一)原告乙○○○、丙○○、戊○○、丁○○部分：
      緣被告己○○意圖為自己不法之所有，先於民國八十四年十一月間，在彰化縣
      彰化市○○路四九巷一號住宅內，利用召集民間互助會自任會首為手段，偽用
      原告甲○○之名義為人頭，詐向原告乙○○○誆稱「甲○○」亦有參加互助會
      ，致使原告乙○○○信以為真，始加入其所召集之自八十四年十一月十五日起
      迄八十七年十二月十五日止、連同會首共計二十六會、採內標之方式、每月十
      五日在上揭處所開標、每會會費二萬元之互助會（下稱Ａ會），其中原告乙○○○係以「許光良」、「吳俊乾」、「鄭小姐」名義參加一會、五會、一會，
      共參加七會，並於八十四年十一月十五日首會起會時，因受騙而交付每會二萬
      元之會款（俗稱會頭錢）予被告，被告繼於八十四年十二月十五日開標時，冒
      用「甲○○」之名義，偽稱原告甲○○以四千五百元得標，致使原告乙○○○
      誤以為確係甲○○親自得標，乃受騙而先後交付每會會款一萬五千五百元予被
      告。被告又於八十五年十月間，基於前開自己不法所有之意圖，於上揭處所以
      相同詐騙手法，向原告丙○○、戊○○、丁○○等人誆稱原告甲○○亦有參加
      互助會，致原告丙○○等人不知有偽，而加入其所召集之自八十五年十月二十
      日起迄八十八年八月二十日止、連同會首共三十五會、採內標方式、每月二十
      日在上揭處所開標、每會會費一萬元之互助會（下稱Ｂ會），原告丙○○、丁○○各為一會，原告戊○○為二會，而於八十五年十月二十日首會起會時，因
      受騙而交付每會一萬元之會款（俗稱會頭錢）予被告，繼於八十五年十一月二
      十日開標時，被告偽稱原告甲○○以二千一百元得標，致使原告丙○○、戊○○、丁○○均誤以為確係甲○○親自得標，乃又受騙而先後交付每會會款七千
      九百元予被告。綜上，被告前後向原告乙○○○、丙○○、戊○○、丁○○分
      別詐得五十六萬元（被告已清償一萬六千元，尚欠五十四萬四千元）、十一萬
      元、二十三萬元、十一萬五千元，有被告所簽欠款承認書為憑，爰依民法第一
      百八十四條第一項、第二百十三條、第二百十六條規定，求為判命被告應分別
      給付原告乙○○○五十四萬四千元、丙○○十一萬元、戊○○二十三萬元、丁○○十一萬五千元，並均自刑事附帶民事起訴狀繕本送達翌日起至清償日止，
      按週年利率年率百分之五計算利息之判決。
    (二)原告甲○○部分：
      被告偽用原告甲○○名義，向他人詐稱原告甲○○有參加互助會，致他人因信
      賴原告甲○○之跟會而加入互助會並致受損，甚至偽稱原告甲○○得標，致其
      他活會會員向原告甲○○請求支付會款，原告甲○○莫名所以而予拒絕後，卻
      遭活會會員質疑耍賴、趁火打劫等貶損原告甲○○名譽之評價，故被告之行為
      已嚴重侵害原告甲○○名譽。原告甲○○係私立正德工商職業學校電子設備修
      護科畢業，於工作之餘，參加國立中山大學企管系工商法務專題講習班修業，
      獲有期滿成績及格證明，現從事五金加工業，為極錦行商號負責人，目前月收
      入四、五十萬元，育有二名子女，有房屋二棟、土地一筆。原告甲○○爰依民
      法第一百八十四條、第一百九十五條第一項規定，請求判決被告給付六十萬元
      慰撫金及自附帶民事起訴狀繕本送達翌日起算法定遲延利息之判決。
    (三)對被告抗辯所為之陳述：
　　　1.原告戊○○部分：被告都沒有還我會錢，他所稱已還二萬元部分，其實是償
        還另一筆四萬五千元之票款。
      2.原告丙○○部分：Ｂ會部分被告積欠我會款十一萬元。
  三、證據：提出台灣彰化地方法院檢察署八十七年度偵字第六八二二號起訴書、互
      助會單、欠款承認書、畢業證書、國立中山大學證明書、商號證明書、所得稅
      申報結算書、戶口名簿等件為證。
乙、被告方面：未於言詞辯論期日到場，惟據其前之聲明及陳述略以：
  一、聲明：原告之訴及其假執行之聲請均駁回。
  二、陳述：
    (一)被告欠原告甲○○會款三十二萬元；欠原告丙○○會款十九萬元，但有以訴外
      人沈阿玖簽發、面額二十一萬元之商業本票一紙抵償原告丙○○；欠原告戊○○會款十六萬元，另票款四萬五千元部分，已償還二萬元。被告並無欠原告丁○○會款。
    (二)被告國小畢業，入獄前為臨時工，月入六、七千元，沒有不動產。
丙、本院依職權調閱本院九十一年度易緝字第五○號詐欺、偽造文書等刑事全部卷證
    （含台灣彰化地方法院檢察署八十七年度偵字第六八二二號偵查卷及本院八十七
    年度易字第一五五九號、台灣高等法院台中分院九十一年上訴字第二○三六號、
    最高法院九十二年度台上字第一七七七號刑事卷），並向財政部台灣省中區國稅
    局彰化縣分局、彰化縣稅捐稽徵處函調原告甲○○、被告己○○之財產歸戶明細
    。
    理      由
一、按訴狀送達後，原告不得將原訴變更或追加他訴，但減縮應受判決事項之聲明者
    ，不在此限，民事訴訟法第二百五十五條第一項第三款定有明文。本件原告乙○○○部分，原請求被告給付五十六萬元，嗣於準備程序中經闡明而請求被告給付
    五十四萬四千元，核屬減縮應受判決事項之聲明，衡諸前揭規定應予准許，先予
    敘明。
二、被告經合法通知，無正當理由未於言詞辯論期日到場，核無民事訴訟法第三百八
    十六條各款所列情形，爰依原告之聲請，由其一造辯論而為判決。
三、查被告先後於八十四年十一月、八十五年十月間自任會首（會單上載其別號鍾立
    田），在前揭處所召集民間互助會Ａ、Ｂ二會，會費分別為二萬元、一萬元，並
    偽用原告甲○○名義，詐稱「甲○○」亦有參加互助會，致其餘原告信以為真，
    原告乙○○○始加入Ａ會，原告丙○○、戊○○、丁○○則加入Ｂ會，並分別交
    付會頭錢二萬元、一萬元予被告；Ａ會至八十七年十二月十五日止，連會首共二
    十六會，每月十五日開標，Ｂ會迄八十八年八月二十日止，連會首共三十五會，
    每月二十日開標，均採內標制。被告繼於八十四年十二月十五日Ａ會開標時，冒
    用「甲○○」名義，偽稱原告甲○○以四千五百元得標，致原告乙○○○受騙而
    交付每會會款一萬五千五百元予被告；被告又於八十五年十一月二十日Ｂ會開標
    時，偽稱原告甲○○以二千一百元得標，使原告丙○○、戊○○、丁○○均受騙
    而先後交付每會會款七千九百元予被告，致生損害等情，有卷附互助會單、被告
    所簽欠款承認書、民間互助會明細表足資佐證，況被告所涉詐欺、偽造文書等犯
    行，亦經本院、台灣高等法院台中分院、最高法院刑事庭判處被告罪刑確定在案
    ，業經本院調閱前揭詐欺、偽造文書等刑事全部卷證查核屬實。是被告侵害原告
    乙○○○、丙○○、戊○○、丁○○財物及原告甲○○名譽信用之行為，至為灼
    然，其侵權行為與原告所受財物、名譽信用損害之間，具有相當因果關係，被告
    即應負侵權行為之損害賠償責任。
四、茲就原告乙○○○、丙○○、戊○○、丁○○及甲○○所得請求之損害賠償額，
    論述如下：
  (一)原告乙○○○、丙○○、戊○○、丁○○部分：
    被告分別積欠原告乙○○○五十四萬四千元、原告丙○○十一萬元、原告戊○○
    二十三萬元、原告丁○○十一萬五千元等情，業據被告於其簽名、捺印之欠款承
    認書中自承明確，有原告所提欠款承認書一紙在卷得佐，被告亦不否認其真正，
    自堪信實。至被告雖辯稱有以訴外人沈阿玖簽發、面額二十一萬元之商業本票一
    紙抵償原告丙○○之會款云云，惟經原告丙○○否認，被告復未舉證以實其說，
    自不足採；又被告翻稱未欠原告丁○○會款云云，然被告已於欠款承認書，承認
    積欠原告丁○○十一萬五千元乙節，有如前述，則被告既未提出清償之證明，此
    部份抗辯亦不足採。
  (二)原告甲○○部分：
    本件被告以假冒原告甲○○名義召集民間互助會並冒名詐標會款等方法，詐騙原
    告乙○○○等人會款，造成原告甲○○精神及名譽、信用上受損，原告甲○○基
    於侵權行為法律關係，訴求被告賠償慰撫金，洵屬有據。查原告甲○○係私立正
    德工商職業學校電子設備修護科畢業，從事五金加工業，現為極錦行商號負責人
    ，月收入約四、五十萬元，有田賦土地計三筆、房屋二棟；而被告國小畢業，入
    獄前為臨時工，月入六、七千元，沒有不動產等情，業據彼等陳明在卷，復有財
    政部台灣省中區國稅局彰化縣分局、彰化縣稅捐稽徵處函覆之歸戶財產查詢清單
    可考，本院斟酌兩造之身分、社會地位、經濟能力及教育程度等一切情狀，認本
    件原告所請求之精神慰撫金在三萬元之範圍內，較為相當。
五、從而，本件原告因被告上開故意冒標、詐欺之不法行為致受有損害，其等基於侵
    權行為損害賠償請求權，請求被告給付原告甲○○三萬元，原告乙○○○五十四
    萬四千元、原告丙○○十一萬元、原告戊○○二十三萬元、原告丁○○十一萬五
    千元及均自刑事附帶民事起訴狀繕本送達翌日即九十一年九月五日起至清償日止
    ，按週年利率百分之五計算之利息，即屬正當，應予准許。至原告甲○○逾上開
    部分之請求，尚非有據，應予駁回。
六、原告均陳明願供擔保請准宣告假執行，經核其勝訴部份，尚無不合，爰分別酌定
    相當之擔保金額宣告之；至於原告甲○○敗訴部分，其假執行之聲請，因訴之駁
    回而失所附麗，應併予駁回。
七、本件事證已臻明確，兩造其餘攻擊、防禦方法及舉證，經本院審酌後，核與判決
    結果不生影響，自無庸逐一贅論，併此敘明。
據上論結，本件原告之訴，為一部有理由，一部無理由，依民事訴訟法第三百八十五
條第一項前段、第七十九條、第八十五條第一項但書、第三百九十條第二項，判決如
主文。
中　　　華　　　民　　　國　　九十三　　年　　  六　　　月　　  四　　　日
                                    臺灣彰化地方法院民事第一庭
~B審判長　法　　　官　羅培昌
~B　　　　法　　　官　黃倩玲
~B　　　　法　　　官　周莉菁
右為正本係照原本作成。
如對本判決上訴須於判決送達後廿日內向本院提出上訴狀。
中　　　華　　　民　　　國　　  九十三　　年　　  六　　　月　　十　　　日
~B　　　　法院書記官　張清秀
